臺灣高等法院臺中分院刑事判決
110年度上訴字第984號
上  訴  人  
即  被  告  黃茂乾
選任辯護人  蕭啟訓律師（法扶律師）
上列上訴人即被告因違反毒品危害防制條例等案件，不服臺灣南
投地方法院109年度訴字第153號中華民國110年3月8日第一審判
決（起訴案號：臺灣南投地方檢察署109年度偵字第3327號、第3
548號），提起上訴，本院判決如下：
    主  文
原判決關於其附表一編號6、7販賣第一級毒品罪及其沒收，暨定
應執行刑部分，均撤銷。
黃茂乾被訴如起訴書附表編號2-1、2-2（即原審判決附表一編號
6、7）部分無罪。
其餘上訴駁回。
上訴駁回部分所處之刑，應執行有期徒刑拾伍年拾月。
    犯罪事實
一、黃茂乾明知海洛因屬毒品危害防制條例第2條第2項第1款規
    定之第一級毒品，不得非法持有、販賣，竟意圖營利，基於
    販賣第一級毒品海洛因之犯意，於附表一編號1至5所示之時
    間、地點，以附表一編號1至5所示之方式，販賣第一級毒品
    海洛因與陳○○（詳如附表一編號1至5所示）。
二、黃茂乾明知甲基安非他命屬毒品危害防制條例第2 條第2 項
    第2 款規定之第二級毒品，不得非法持有、轉讓，又明知甲
    基安非他命亦屬中央衛生主管機關行政院衛生福利部明令公
    告禁止製造調劑、輸入、輸出、販賣或陳列之毒害藥品，為
    藥事法所規定之禁藥，非經許可不得轉讓，竟基於轉讓禁藥
    甲基安非他命之犯意，於附表一編號8所示之時間、地點，
    以附表一編號8所示之方式，轉讓第二級毒品甲基安非他命
    與盧秀眉施用（詳如附表一編號8所示）。
三、嗣經警於對黃茂乾持用行動電話實施通訊監察後，於109年7
    月14日拘提黃茂乾到案，並至南投縣○○鄉○○路000號黃茂乾
    住處搜索，扣得附表二所示等物，因而查悉上情。
四、案經南投縣政府警察局草屯分局報告臺灣南投地方檢察署檢
    察官偵查起訴。
    理  由
壹、有罪部分：
一、證據能力：
  ㈠按刑事訴訟法第159條之2規定：「被告以外之人於檢察事務
    官、司法警察官或司法警察調查中所為之陳述，與審判中不
    符時，其先前審判外之陳述具有較可信之特別情況，且為證
    明犯罪事實存否所必要者，得為證據」。經查：被告及其辯
    護人認證人陳○○於警詢中所為之證述，為被告以外之人於審
    判外之陳述，屬傳聞證據，認為上開警詢中之證述均無證據
    能力云云。查證人陳○○已於原審審理中到庭結證，其於原審
    審理中陳明警偵訊筆錄時記憶比審理中較清楚；警偵訊均有
    據實陳述；警偵訊所述分別5次向被告購買海洛因一手交錢
    、一手交貨這是事實，但其現在記憶業已模糊，當時所述為
    準；現在比較沒有印象、印象不清楚等語（見原審卷第165
    、166、167頁），且經原審審理中提示陳○○於警詢時、偵訊
    中之陳述後，證人陳○○即可回憶本案交易毒品之經過，並表
    示這是事實等語，且證人陳○○於偵查中亦明確指證被告上開
    犯行，是尚難認證人陳○○於警詢時之陳述，具有較可信之特
    別情況，且為證明犯罪事實存否所必要之情形，依刑事訴訟
    法第159條第1項規定，認證人陳○○於警詢時之證述無證據能
    力。
　㈡次按被告以外之人於審判外之言詞或書面陳述，除法律有規
    定者外，不得作為證據；又被告以外之人於審判外之陳述，
    雖不符刑事訴訟法第159條之1至第159條之4之規定，而經當
    事人於審判程序同意作為證據，法院審酌該言詞陳述或書面
    陳述作成時之情況，認為適當者，亦得為證據。當事人、代
    理人或辯護人於法院調查證據時，知有第159條第1項不得為
    證據之情形，而未於言詞辯論終結前聲明異議者，視為有前
    項之同意，刑事訴訟法第159條第1項及第159條之5分別定有
    明文。經查，本判決有罪部分除證人陳○○於警詢時之陳述外
    ，下列所引用被告以外之人於審判外之陳述，檢察官表示同
    意有證據能力（見本院卷第169頁）、被告及辯護人則表示
    沒有意見（見本院卷第168頁）並不爭執其證據能力，且迄
    於本院言詞辯論終結前均未聲明異議，本院審酌上開證據資
    料作成時之情況，尚無違法不當或證明力明顯過低之瑕疵，
    亦認為以之作為證據應屬適當，爰依上開規定，認前揭證據
    資料均有證據能力。
  ㈢再按除法律另有規定外，實施刑事訴訟程序之公務員因違背
    法定程序取得之證據，其有無證據能力之認定，應審酌人權
    保障及公共利益之均衡維護，刑事訴訟法第158條之4定有明
    文。本案以下所引用之非供述證據，並無證據證明係實施刑
    事訴訟程序之公務員違背法定程序所取得，且經本院於審理
    中合法踐行調查程序，自應認均具有證據能力，得作為證據
    。
二、認定犯罪事實所憑之證據及理由：
　㈠犯罪事實一部分（即附表一編號1至5）部分：
　　訊據上訴人即被告黃茂乾（下稱被告）矢口否認涉有附表一
    編號1至5所示販賣第一級毒品與陳○○之犯行，辯稱：附表一
    編號1部分，109年4月5日當天有跟陳○○見面，他到其家做油
    漆工作，也確實有做，有給他工錢，當天施作且拿工錢給他
    ，約給他新臺幣（下同)1800元或2000元，與海洛因沒有關
    係；附表一編號2部分，109年5月3日那次其去看檳榔園，其
    先上去山上承包收檳榔的工作，陳○○後來才打電話給其，因
    為其會找他做些工作，他聯繫說也要來工作，陳○○有上山，
    其等看一看就下來了，沒有實際的工作，那天與毒品無關，
    當天只是要看工作，所以也沒有給他錢，陳○○也沒有給其錢
    ；附表一編號3部分，109年5月21日晚上其有跟陳○○說不要
    進來，因為當天是下雨天，下很大，那天是要講去山上除草
    的事情，其一直跟他說不要來，他堅持要來其也沒辦法，當
    天與毒品無關，陳○○給其800元，是因為除草機是其所有，
    被陳○○弄壞要修理，其拿錢給他，後面陳○○找其800元，是
    指修理完剩餘的費用剩下800元，電話有講到「交那個女生
    」，意思不記得了；附表一編號4部分，109年5月24日的事
    情不記得了，陳○○有沒有來找其也不記得了；附表一編號5
    部分，109年5月28日下午5點多陳○○可能是找其泡茶或談談
    工作，他傍晚找其大概都是找其泡茶或談工作，與毒品無關
    云云。經查：
　⒈附表一編號1部分：
  ①被告持用之門號0000000000號行動電話與證人陳○○持用之門
    號0000000000號行動電話之通訊監察譯文，雙方於109 年4
    月5日上午有下述之通話內容（A ：被告、B ：陳○○）：
   【8時27分42秒】
    A：喂？
    B：門口啦。
    A：誰？
    B：我智強啦，在你門口。
    A：蛤？
    B：我智強啦。
    A：你誰？
    B：智強啦。
    A：（語意不清）
    B：門口啦。
    A：蛤？
    B：在你家啦。
    A：我知道啦。
    B：好啦好。
    此有通訊監察譯文在卷可佐（見偵 327卷第130頁），被告
    及證人陳○○亦陳稱上開對話內容係彼等之通話。上開對話內
    容雖未提及交易毒品之種類、數量及金額，然係被告接 聽
    後，證人陳○○即表明「門口啦」，而被告因不知何人前來猶
    回應「誰」，經證人陳○○再度表明「我智強啦，在你門口。
    」告知其係陳○○且已在被告門口，被告猶不明究理反覆詢問
    ，而得知證人陳○○在被告門口，且被告並為知悉此事之表示
    ，足認證人陳○○於案發當天，確有前往被告住處，且在被告
    門口時表明其已到場，被告並為肯定之表示等情事。
　②被告於109年7月14日警詢時辯稱：他在其住處門口是因為 之
    前說好要上山砍樹，不是毒品交易對話，是他找其上山工作
    云云（見偵3327卷第16頁）， 復於109年8月4日警詢時辯稱
    ：其不知道陳○○真實姓名，他住在國姓國小附近，其餘不知
    道；認識他不久，其父親過世才認識，大約認識兩年（見偵
    3327卷第293頁），通訊監察譯文不是毒品交易，是要去山
    上砍柴云云（見偵3327卷第294、295頁）；又於原審準備程
    序辯稱：這次陳○○說沒有工作，因為他曾經從事油漆工，所
    以其出油漆材料費，讓他油漆我家，其付他1800元工資云云
    （見原審卷第85頁）；復於本院準備程序中辯稱：當日係證
    人陳○○前來其住處從事油漆工作，且由其支付工資云云（見
    本院卷第163頁）。雖原審函請南投縣政府警察局 草屯分局
    派員至南投縣○○鄉○○路000號被告住處拍照及查訪，被告指
    稱客廳牆壁係109年4月油漆位置，惟未能提出油漆桶或刷子
    供警方拍攝等情，有南投縣政府警察局草屯分局109年9月15
    日投草警偵字第1090018770號函附之職務報告及照片可參（
    見原審卷第95至101頁），然證人陳○○於原審審理中證稱：
    其有幫被告油漆過，但那是很久以前的事情；大約108年時
    期等語（見原審卷第162頁）。是縱認被告住處客廳有油漆
    一事屬實，亦無從認係證人陳○○於109年4月5日所為。又被
    告或辯稱當日係證人陳○○依約前來上山砍樹工作云云；或辯
    稱當天其出資請證人陳○○前來其家中油漆云云，說詞不一，
    已難遽信。
　③證人陳○○於偵查中證稱：其當天是騎乘車牌號碼000-000 之
    機車前往被告住處，一進入被告住處後，現場只有其與被告
    2人，其拿1000元現金給被告，被告有交付1小包海洛因給伊
    等語（見偵卷第121頁），又於審理中證稱：其認識被告好
    幾年了，都叫被告「文哥」，卷內通訊譯文的對話內容是其
    與被告間的談話，其要去找被告應該是工作的事情云云（見
    原審卷第162頁），然經提示其警、偵訊筆錄後復證稱：其
    於警詢時、偵查中所述於109年4月5日等5次向被告購買海洛
    因一手交錢一手交貨，這是事實，但其現在記憶較模糊，以
    當時所述為準（見原審卷第165至166頁）；如果是去找被告
    家，都是為了買海洛因的事情，因為事情已經很久，所以現
    在記不清楚，但其去找被告都是要買1000元左右（見原審卷
    第166頁）。其於原審審理中固有證述應是去找被告工作之
    情事，然亦證稱時日久遠，記憶模糊，應以警、偵訊所述為
    準，且陳明前去被告住處係為購買海洛因，購買金額均1000
    元左右等情。證人陳○○雖係毒品施用者，固非無供出毒品來
    源以求查獲上手而減免其刑之可能，然證人陳○○於偵查中證
    述即已依法具結，以偽證罪責担保其證述之真實，且其僅係
    查獲施用第一級毒品罪嫌，並非重罪，當無為減輕施用毒品
    之刑責而干冒偽證罪責之必要，又其供出向被告於109年4月
    5日至5月28日間購買海洛因之情事，而其供稱係於109年7月
    11日注射施用海洛因1次，並就該次施用毒品犯行表示認罪
    等情（見偵3327卷第120至124頁），就109年4月5日與7月11
    日時間相距數月，其間猶另有多次交易之情形，已難認4月5
    日販賣毒品之事實與證人陳○○於109年7月11日施用毒品犯行
    有何關連。況被告自承其與證人陳○○並無糾紛怨隙（見原審
    卷第167頁），證人陳○○當無誣攀被告之動機。
　④按買賣毒品係非法交易，具隱密及特殊信賴關係，而販賣毒
    品復係政府嚴予查緝之違法行為，偵查機關時以依法核發之
    通訊監察作為偵查手段，毒品交易者，為免遭查緝風險，常
    以買賣雙方始知或隱晦不明之用語，替代毒品交易之重要訊
    息（如種類、數量、金額），甚至因事前已有約定或默契，
    故僅約定見面，即能進行毒品交易，此與社會大眾一般認知
    無違。故對通訊監察譯文通話內容之評價，尚須綜合相關供
    述而為判斷（最高法院104年度台上字第2917號、103年度台
    上字第3708號、103年度台上字第3820號判決意旨參照）。
    再按一般合法物品之交易，買賣雙方於電話聯繫之間，固會
    就標的物、價金、交付方式等事項為約定；然有關毒品之交
    易，誠難期待買賣雙方以同樣標準為聯繫，尤其在現行通訊
    監察制度之下，若於通話間言明具體之標的物或以暗語代之
    ，無異自曝於被查獲之風險中。再者，關於毒品之買賣，其
    以電話聯繫交易者，買賣雙方多係相識之人，其等或僅粗略
    表明見面時、地，甚或僅以電話鈴聲加上來電顯示作為提
    醒即足。因此，並非不得依通聯之情形及通話內容之真意，
    作為判斷可否採為買賣雙方所供述交易情節之佐證（最高法
    院107年度台上字第2970號、106年度台上字第133號、105年
     度台上字第3119號判決意旨參照）。依被告所辯，倘認證
    人陳○○係前來上山砍樹或係至被告住處油漆屬實，則證人陳
    ○○既依約前來被告處工作，然就上開對話觀之，證人陳○○已
    至被告住處門口撥打電話與被告聯絡，被告尚且不知通話對
    象是何人、何事，已難認彼等當時有何約定工作之情事。且
    從事砍樹或油漆工作，並無有何掩飾隱匿之必要，而上開通
    話中就從事工作之內容、過程、費用等事項未置一詞，證人
    陳○○僅告知被告關於其已到達門口，而電話中雖簡略對話而
    未詳細言明約定所為何事，然就對話內容可知證人陳○○表明
    其已至被告住處門口，待被告理解後，即表示知道等表示瞭
    解肯認之語意作結，雖2人未言明毒品交易，然彼等語意均
    係當下之事，且證人陳○○已至被告住處門口，僅簡單對話雙
    方即均能領會，其中此等語意隱晦之對話，此與販賣毒品雙
    方為逃避治安機關查緝，於電話中儘量簡易對話，鮮少詳為
    約定之毒品交易通話型態相侔，而證人陳○○亦指證上開電話
    通話內容即係約定至被告住處交易毒品海洛因之情事，堪認
    彼等上開對話見面，並非約定工作，而係證人陳○○前來向被
    告購買毒品海洛因甚明。被告所辯砍樹或油漆之說，已難採
    信。
　⒉附表一編號2部分：
　①被告持用之門號0000000000號行動電話與證人陳○○使用之門
    號0000000000、0000000000號公共電話及0000000000號電話
    之通訊監察譯文，雙方於109年5月3日上午有下述之通話內
    容（A：被告、B：陳○○）【9時23分13秒】
    B：喂文哥。
    A：山上啦。
    B：山上喔好啦，我上去。
    A：三隻寮。
    B：蛤？
    A：三隻寮。
    B：三隻寮，要怎麼上去，要怎麼騎？
    A：你從墳墓那上來就好。
    B：好。
   【9時41分16秒】
    B：喂墳墓再上去嗎？
    A：對一直走一直走。
    B：（語意不清）。
    A：香蕉園啦。
    B：香蕉園喔？
    A：對啦。
   【9時53分31秒】
    A：（語意不清）
    B：喂？
    A：（語意不清）
    B：在香蕉園這邊阿。
    A：喔我等一下過去阿。
    B：（語意不清）
    A：（語意不清）
    此有監聽譯文在卷可稽（見偵3327卷第130、131頁），被告
    及證人陳○○亦陳稱上開確係彼等之通話。顯見被告與證人陳
    ○○於案發當天，確有於三隻寮香蕉園相約見面。上開對話內
    容雖未提及交易毒品之種類、數量及金額，然係被告接聽後
    即表明「山上啦」，證人陳○○即表明其上去，被告並指示如
    何前往及係在香蕉園處，足認證人陳○○於案發當天，確有與
    被告聯絡，被告接聽後並無他詞，即表明地點及如何前往。
　②被告於109年7月14日警詢時辯稱：上開對話與交易毒品無關
    ，何人打給其不知道，應該約其上山看檳榔園云云（見偵33
    27卷第17頁），復於109年8月4日警詢時辯稱：不是毒品交
    易，其與陳○○當天沒有見面云云（見偵3327卷第296頁）；
    又於原審準備程序辯稱：印象中三隻寮那邊，其去看看檳榔
    樹品質，想要收購那邊的檳榔，其先上去，陳○○打電話來才
    叫他上來，其等當天只是單純去看檳榔樹云云（見原審卷第
    85頁）；復於本院準備程序中辯稱：109年5月3日那次其去
    看檳榔園，其先上去山上承包收檳榔的工作，陳○○後來才打
    電話給其，因為其會找他做些工作，他聯繫說也要來工作，
    陳○○有上山，其等看一看就下來了，沒有實際的工作，那天
    與毒品無關，當天只是要看工作，所以也沒有給他錢，陳○○
    也沒有給其錢云云（見本院卷第163頁）。其或辯稱不知何
    人來電，或辯稱係證人陳○○來電；或辯稱當天未與證人陳○○
    見面，或辯稱與證人陳○○看一看就下來云云，數易其詞，已
    難憑信。
　③證人陳○○於偵查中證稱：當天上午是其向別人借電話打給被
    告，目的是要向被告買海洛因，其後來是在同日9時53分許
    與被告約在國姓鄉三隻寮附近的香蕉園見面，其也是騎乘車
    牌號碼000-000之機車前往，一開始其還找不道路，後來是
    向路人問路才到，到香蕉園時也只有其與被告，其拿1000元
    現金給被告，被告有交付1小包海洛因給其，譯文中的「文
    哥」就是指被告等語（見偵3327卷第121至122頁）。復於原
    審審理中證稱：這個其比較有印象，確實有於109年5月3日
    與被告聯絡後在香蕉園以1000元向被告買海洛因；當時其拿
    1000元給被告，被告拿1包海洛因給其；其於警詢時、偵查
    中所述於109年5月3日等5次向被告購買海洛因一手交錢一手
    交貨，這是事實，但其現在記憶較模糊，以當時所述為準；
    其去找被告都是要買1000元左右（見原審卷第165至166頁）
    ，並有證人陳○○之監視器影像擷取照片、基地台及行經路線
    圖可佐（見警卷第154至159頁）。
　④被告自承其與證人陳○○並無糾紛怨隙等語（見原審卷第167頁
    ），且證人陳○○於偵查中及審理中之證述均經具結担保其證
    詞之真實性，且其僅係被查獲施用第一級毒品罪嫌，並非重
    罪，當無為減輕施用毒品之刑責而干冒偽證罪責之必要，其
    證述均當無誣攀被告之強烈動機。而依被告所辯，倘被告確
    係上山承包檳榔採收，而證人陳○○電話聯絡找工作而叫其上
    山云云，然上開通訊監察譯文對話中，並無採收承包檳榔之
    對話，亦無證人陳○○向被告表示其有工作之需求，僅在被告
    接聽後即表示「山上啦」，雙方即就確定地點及如何前往對
    話討論，已難認彼等當時有何約定工作之情事，被告復辯稱
    其等僅看檳榔而未採收云云，然被告既稱證人陳○○係為工作
    而來，當尚未確定工作，如何逕向證人陳○○表示在山上且指
    引其前來。況被告接獲證人陳○○來電未知談論何事即告知地
    點，顯見彼等就見面何事已有相當之默契，且從事檳榔採收
    相關工作事宜，並無有何掩飾隱匿之必要，而上開通話中就
    從事工作之名稱、項目內容及待遇未置一詞，證人陳○○僅來
    電被告即表明「山上啦」等語，雖被告與證人陳○○未言明毒
    品交易，然彼等語意均係當下之事，僅簡單對話雙方即均能
    心領神會，其中此等語意隱晦之對話，此與販賣毒品雙方為
    逃避治安機關查緝，於電話中儘量簡易對話，鮮少詳為約定
    之毒品交易通話型態相侔，而證人陳○○亦指證上開電話通話
    內容即係約定前往交易毒品海洛因之情事，堪認彼等上開對
    話見面，並非約定工作，而係證人陳○○前來向被告購買毒品
    海洛因甚明。被告所辯檳榔採收之說，已難採信。
 ⒊附表一編號3部分：
 ①再觀被告持用之門號0000000000號行動電話與證人陳○○持用之
   門號0000000000號行動電話之通訊監察譯文，雙方於109年5
   月21日晚間有下述之通話內容（A：被告、B：陳○○）：
    【23時37分41秒】
    B：喂。
    A：我交一個女生給你啦，那個女生啦，他電話我報給你啦
       ，0983。
    B：他是在國…我只剩800而已欸。
    A：不是啦他在國姓阿，你台中的朋友有沒有來？
    B：沒有，台中的朋友沒有要進來啦。
    A：沒有要進來喔，我以為要進來，進來報給他朋友那個。
    B：嘿阿等一下我進去找你啊。
    A：不要，下大雨。
    B：沒關係啦我穿雨衣阿。
    A：好啦好。
    此有監聽譯文在卷可稽（見偵3327卷第131頁），被告及證
    人陳○○亦陳稱上開確係彼等之通話，顯見被告接通後未及他
    言即向證人陳○○表示提供另一位女性之電話以供聯絡，證人
    陳○○旋即向被告稱其「只剩800」之數額，並仍表示欲前去
    找被告，被告猶稱下大雨不要，證人陳○○則表示其穿雨衣，
    被告即為肯認之表示，堪認其等確有相約在被告之處所見面
    以從事特定互動。
  ②被告於109年7月14日警詢時辯稱：上開對話不是與與陳○○毒
    品交易，本來要介紹其毒品來源住在彰化縣○○鄉○號「阿妹
    」之女子給陳○○，他們後來有沒有聯絡其不知道云云（見偵
    3327卷第14、18頁），復於109年8月4日警詢時辯稱：不是
    毒品交易，當天其與陳○○沒有見面云云（見偵3327卷第297
    頁）；又於原審訊問時辯稱：其拿了1千元請他幫其修理除
    草機，他修理完之後，還給其800元云云（見原審卷第32頁
    ），再於原審準備程序辯稱：印象中當天下大雨，其叫他不
    要來，後來印象中也沒有來云云（見原審卷第85頁）。復於
    本院準備程序中辯稱：109年5月21日晚上其有跟陳○○說不要
    進來，因為當天是下雨天，下很大，那天是要講去山上除草
    的事情，其一直跟他說不要來，他堅持要來其也沒辦法，當
    天與毒品無關，陳○○給其800元是因為除草機是其的，被陳○
    ○弄壞要修理，其拿錢給他，後面他找800元，是指修理完剩
    餘的費用剩下800元，電話有講到「那個女生」，意思不記
    得了云云（見本院卷第163頁）。其或辯稱當天係介紹提供
    「阿妹」之女子電話與證人陳○○，或辯稱係證人陳○○交付80
    0元是修理除草機找錢；或辯稱當天未與證人陳○○見面，或
    辯稱係當時雨天證人陳○○堅持前來云云，前後說詞不一，已
    難遽信。
　③證人陳○○於偵查中證稱：當天其打電話給被告也是要向被告
    買毒品，被告一開始是要其向另1名女子購買毒品，但那名
    女子的所在地太遠了，所以其最後還是向被告買毒品，當天
    晚上11時50分許，其就去被告住處找他，其也是騎乘車號00
    0-000 的機車前往的，當天晚上有下雨，其就穿雨衣騎機車
    ，這次其就沒有進入到被告的住處，只有被告住處鐵門前跟
    被告見面，其在電話中有跟被告說其只剩800元，所以這次
    其是拿800元的現金給被告，被告就當面拿1小包的海洛因給
    其等語（見偵3327卷第122頁）。復於原審審理中證稱：通
    話內容是其要去找被告，詢問有沒有購買毒品的地方，有沒
    有見面現在不記得了（見原審卷第163、166頁）；復證稱：
    其於警詢時、偵查中所述於109年5月21日等5次向被告購買
    海洛因一手交錢一手交貨，這是事實，但其現在記憶較模糊
    ，以當時所述為準；其去找被告都是要買1000元左右等語（
    見原審卷第165、166頁），其於原審審理中固有證述不記得
    有無見面之情事，然亦證稱時日久遠，記憶模糊，應以警、
    偵訊所述為準，且陳明前去被告住處係為購買海洛因，購買
    金額均1000元左右等情。被告自承其與證人陳○○並無糾紛怨
    隙等語（見原審卷第167頁），且證人陳○○於偵查中及審理
    中之證述均經具結担保其證詞之真實性，且其僅係被查獲施
    用第一級毒品罪嫌，並非重罪，當無為減輕施用毒品之刑責
    而干冒偽證罪責之必要，其證述當無誣攀被告之動機。
　④買賣毒品係非法交易，具隱密及特殊信賴關係毒品交易者為
    免遭查緝風險，常以買賣雙方始知或隱晦不明之用語，替代
    毒品交易之重要訊息，甚至因事前已有約定或默契，故僅約
    定見面，即能進行毒品交易，而與一般合法行為在電話中對
    話內容明確有別，僅粗略表明見面時、地，亦與常情不悖。
    依上開通訊監察譯文所示，被告接通證人陳○○來電後未及他
    言即向證人陳○○表示提供另一位女性之電話以供聯絡，且被
    告於警詢時亦自承提供之電話係其提供毒品者綽號「阿妹」
    女子之電話，核與證人陳○○於偵查中證稱：被告一開始是要
    其向另1名女子購買毒品相符。顯見證人陳○○來電無需多言
    ，被告即知其來電必事涉取得毒品事宜至明。且證人陳○○旋
    即向被告稱其「只剩800」之數額，亦與證人陳○○所稱其僅
    有800元一節相符，其中數字之表示，亦得以窺知本件之交
    易金額，參以證人陳○○於原審亦證稱其向被告購買毒品海洛
    因均係1000元左右，核與本件交易金額大致相侔。對話中在
    被告提供另一女子電話，證人陳○○表示其僅餘「800而已」
    後，仍提出欲前去找被告，被告稱下大雨不要等語，證人陳
    ○○則表示其穿雨衣，被告即為肯認之表示，堪認其等確有相
    約在被告之處所見面。且通觀上開對談過程中，並未提及除
    草、除草機或修理特定物品之相關內容，反在被告提供另一
    毒品來源電話號碼時，證人陳○○立即反應其只剩800（元）
    而已等語，前後文意完全與修理除草機退錢一事未見有何關
    連。且除草或修理物品及找錢等事宜，並無有何掩飾隱匿之
    必要，而上開通話中就從事除草、從事修理工作之內容、過
    程等事項未置一詞，電話中簡略對話而未詳細言明約定所為
    何事，然就對話內容可知證人陳○○表明欲前來被告處所，被
    告稍事推辭後即為瞭解肯認之語意作結，雖2人未言明毒品
    交易，然彼等語意均係當下之事，且被告通話之始即提供證
    人陳○○另一女性之電話號碼，證人陳○○即能領會並表示其僅
    800（元）而已，簡單對話雙方即均能理解，其中此等語意
    隱晦之對話，此與販賣毒品雙方為逃避治安機關查緝，於電
    話中儘量簡易對話，鮮少詳為約定之毒品交易通話型態相侔
    ，而證人陳○○亦指證上開電話通話內容即係約定至被告住處
    交易毒品海洛因之情事，堪認彼等上開對話見面，並非約定
    工作，而係證人陳○○前來向被告購買毒品海洛因甚明。被告
    所辯當天係談除草工作、修理除草機找錢800元之說，已難
    採信。
　⒋附表一編號4部分：
  ①被告持用之門號0000000000號行動電話與證人陳○○持用之門
    號0000000000號行動電話之通訊監察譯文，雙方於109年5月
    24日上午有下述之通話內容（A：被告、B：陳○○）：
    【8時34分19秒】
    B：喂文哥。
    A：蛤？
    B：門口啦。
    A：蛤？
    B：門口，在你門口啦。
    A：蛤好啦。
    此有監聽譯文在卷可稽（見偵3327卷第131、132頁），被告
    及證人陳○○亦陳稱上開通話確係彼等對話。足見被告與證人
    陳○○於通話當時，確係約定至被告住處見面之情形。證人陳
    ○○來電並未表示任何用意，僅稱在其門口等語，被告即心領
    神會表示「好」而為瞭解肯認之表示。 
　②被告於109年7月14日警詢時辯稱：上開對話是陳○○來其家找
    其，但其沒有開門，該通電話不是毒品交易云云（見偵3327
    卷第19頁），復於109年8月4日警詢時辯稱：不是毒品交易
    ，當天其等沒有見面云云（見偵3327卷第298頁）；再於原
    審準備程序辯稱：印象中應該只是他來找其做檳榔園工作云
    云（見原審卷第85頁）。復於本院準備程序中辯稱：109年5
    月24日的事情不記得了，陳○○有沒有來找其也不記得了云云
    （見本院卷第163頁）。其或辯稱證人陳○○來找其但並未開
    門云云，或辯稱當天係來找其做檳榔園工作云云，或辯稱當
    日之事不復記憶云云。
　③證人陳○○於偵查中證稱：上開通訊監察譯文是其與被告的通
    話，當日上午8時35分許，其是騎乘車號000-000的機車前往
    被告住處，這次其有進入被告住處，現場只有其跟被告，這
    次其是拿1000元的現金，被告就當面拿一小包的海洛因給其
    等語（見偵卷第122頁至123頁）。復於原審審理中證稱：當
    時是找被告詢問有關海洛因的事情，也是問有沒有地方可以
    買；有與被告碰面，也是在被告家中碰面；其問被告有沒有
    地方買海洛因（見原審卷第164頁) ；被告回答沒地方可買
    ，所以其就離開；記得當天沒有買云云（見原審卷第165頁
    ）。其雖證稱當天有與被告見面，且係為購買海洛因之事，
    惟另證稱當天沒買就離開云云，而與其於偵查中之證述不符
    。而其復於原審審理中證稱：其於警詢時、偵查中所述於10
    9年5月24日等5次向被告購買海洛因一手交錢一手交貨，這
    是事實，但其現在記憶較模糊，以當時所述為準；其去找被
    告都是要買1000元左右等語（見原審卷第165、166頁），復
    改證稱：109年5月24日與被告聯絡後有無見面現在印象不清
    楚，也忘記通話後有無見面云云（見原審卷第167頁）。其
    於原審審理中固有證述至被告處詢問購買毒品事宜，未購得
    即離開；不記得有無與被告見面等情事，然亦證稱時日久遠
    ，記憶模糊，應以警、偵訊所述為準，且陳明前去被告住處
    係為購買海洛因，購買金額均1000元左右等情。而證人陳○○
    於查獲之初，偵查中之證述記憶應較鮮明清晰，嗣於被告起
    訴後審理中經傳訊到庭證述，距案發已有相當時日，衡情記
    憶已較模糊，應屬事理之常，其證稱就偵查中證述係真實，
    應堪採信。被告自承其與證人陳○○並無糾紛怨隙等語（見原
    審卷第167頁），證人陳○○於偵查中及審理中之證述均經具
    結担保其證詞之真實性，且其僅係被查獲施用第一級毒品罪
    嫌，並非重罪，當無為減輕施用毒品之刑責而干冒偽證罪責
    之必要，其證述當無誣攀被告之強烈動機。
　④依上開通訊監察譯文所示，被告接通證人陳○○來電後，經證
    人陳○○表示在其門口，被告即表示「好」而為肯認之表示，
    此外復無他言，顯見證人陳○○來電無需多言，僅表示在被告
    門口之地點，被告即知其來電之用意。顯見被告與證人陳○○
    間，確有一定之約定默契，而無需在電話中詳為說明。且上
    開對談過程中，並未提檳榔之事，倘如被告所辯，證人陳○○
    係前來欲從事檳榔園之工作，當無掩飾隱匿之必要，而上開
    通話中僅簡略對話，證人陳○○告知被告地點係其門口，被告
    即能領會，彼等2人未言明毒品交易，然彼等語意均係當下
    之事，其中此等語意隱晦之對話，此與販賣毒品雙方為逃避
    治安機關查緝，於電話中儘量簡易對話，鮮少詳為約定之毒
    品交易通話型態相符，而證人陳○○於偵查中亦明確指證上開
    電話通話內容即係約定至被告住處交易毒品海洛因之情事，
    堪認彼等上開對話相約見面，應係證人陳○○前來向被告購買
    毒品海洛因至明。
　⒌附表一編號5部分：
　①被告持用之0000000000號行動電話與證人陳○○用之000000000
    0號行動電話之通訊監察譯文，雙方於109年5月28日下午有
    下述之通話內容（A：被告、B：陳○○）：
    【17時18分34秒】
    B：喂？
    A：要進來喔？
    B：要阿。
    A：好。
    B：好謝謝。
    此有監聽譯文在卷可參（見偵3327卷第131、132頁）。證人
    陳○○亦證稱上開內容確係其與被告之對話，顯見證人陳○○確
    有至被告處，且被告一接聽後詢問證人陳○○是否要進來，證
    人陳○○即表示需要，被告隨即表示同意，證人陳○○即表示謝
    意等情。堪認當天通話確係證人陳○○欲至被告處所，且一接
    通無需言明，被告即向對方詢問是否要進來等語，嗣並為肯
    認之表示，顯見雙方確有在被告住處相約見面之情事。
　②被告於109年7月14日警詢時辯稱：上開對話是陳○○來其檳榔
    園找其，來找其說砍木頭的事情，該通電話不是毒品交易云
    云（見偵3327卷第20頁），復於109年8月4日警詢時辯稱：
    不是毒品交易，當天其等沒有見面云云（見偵3327卷第299
    頁）；再於原審準備程序辯稱：其沒有印象，也忘了當天有
    無見面云云（見原審卷第86頁）。復於本院準備程序中辯稱
    ：109年5月28日下午5點多陳○○可能是找其泡茶或談談工作
    ，他傍晚找其大概都是找其泡茶或談工作，與毒品無關云云
    （見本院卷第164頁）。其或辯稱證人陳○○至檳榔園找其談
    砍木頭之事云云，或辯稱當天可能係來找其泡茶談工作云云
    ，或辯稱當日之事不復記憶云云。　　
　③證人陳○○於偵查中證稱：上開通話是其想要向被告購買海洛
    因；當天下午5時23分許，其也是騎乘車號000-000的機車前
    往被告住處，這次其有進到被告住處，現場只有其跟被告，
    這次拿1000元的現金，被告就當面拿1小包的海洛因給其，
    一手交錢一手交貨；其都是單純拿錢給被告，被告就當面拿
    海洛因給其，其並不知道被告是去跟何人買毒品的，只是單
    純跟被告買毒品等語（見偵3327卷第123頁）。復於原審審
    理中證稱：通話內容是其要找被告，有詢問工作，另外也有
    詢問有沒有地方可以買海洛因；通話過好像有見面；地點是
    被告家，打完電話其就過去；見面聊天而已（見原審卷第16
    3、164頁）；被告當時好像回答現在沒有海洛因，而他朋友
    沒有來南投，所以也沒有地方可以買，所以其就離開，沒有
    買賣海洛因云云（見原審卷第165頁）。其雖證稱當天有與
    被告見面，且有詢問購買海洛因之事，惟另證稱當天沒買就
    離開云云，而與其於偵查中之證述不符。而其復於原審審理
    中證稱：其於警詢時、偵查中所述於109年5月28日等5次向
    被告購買海洛因一手交錢一手交貨，這是事實，但其現在記
    憶較模糊，以當時所述為準；其去找被告都是要買1000元左
    右等語（見原審卷第165、166頁）；復證稱：這通電話是要
    工作或買毒品現在記不清楚，通話後好像有和被告見面云云
    （見原審卷第167頁）。其於原審審理中固有證述至被告處
    詢問購買毒品事宜，未購得即離開云云；然亦證稱時日久遠
    ，記憶模糊，應以警、偵訊所述為準，且陳明前去被告住處
    係為購買海洛因，購買金額均1000元左右等情。而證人陳○○
    於查獲之初，偵查中之證述記憶應較鮮明清晰，嗣於被告起
    訴後審理中經傳訊到庭證述，距案發已有相當時日，衡情記
    憶已較模糊，應屬事理之常，其證稱就偵查中證述係真實，
    應堪採信。被告自承其與證人陳○○並無糾紛怨隙等語（見原
    審卷第167頁），證人陳○○於偵查中及審理中之證述均經具
    結担保其證詞之真實性，且其僅係被查獲施用第一級毒品罪
    嫌，並非重罪，當無為減輕施用毒品之刑責而干冒偽證罪責
    之必要，其證述當無誣攀被告之強烈動機。
　④依上開通訊監察譯文所示，被告接通證人陳○○來電後僅出聲
    「喂」，被告即表示「要進來喔」，完全未提及證人陳○○來
    電所為何事，即逕行詢問其是否進入，證人陳○○表示需要後
    ，被告即行同意表示「好」，證人陳○○旋即道謝，對話簡要
    並無多言，顯見被告與證人陳○○間，確有一定之約定默契，
    而無需在電話中詳為說明。此觀諸被告與證人陳○○上開附表
    一編號1至4之通話模式與此部分之行為相同，均無需言明，
    雙方即心領神會。彼等2人未言明毒品交易，然彼等語意均
    係當下之事，其中此等語意隱晦之對話，此與販賣毒品雙方
    為逃避治安機關查緝，於電話中儘量簡易對話，鮮少詳為約
    定之毒品交易通話型態相符，而證人陳○○於偵查中亦明確指
    證上開電話通話內容即係約定至被告住處交易毒品海洛因之
    情事，堪認彼等上開對話相約見面，應係證人陳○○前來向被
    告購買毒品海洛因。
  ⒍按補強證據於販賣毒品案件，只須該補強證據與購買毒品者
    之供述相互利用，足以使毒品來源、對象及原因之陳述獲得
    確信者，即足當之（106年度台上字第3615號判決意旨參照
    ）。亦即購買毒品者稱其係向某人購買毒品之供述，固須補
    強證據以擔保其供述之真實性；然此所謂補強證據，並非以
    證明犯罪構成要件之全部事實為必要，倘得以佐證購買毒品
    者之證言非屬虛構，能予保障所陳述事實之真實性，即已充
    足（最高法院108年度台上字第137號、107年度台上字第483
    1號、106年度台上字第3354號判決意旨參照），且得據以佐
    證者，雖非直接可以推斷該被告之犯罪，但以此項證據與購
    買毒品者之陳述為綜合判斷，若足以認定犯罪事實者，仍不
    得謂非補強證據（最高法院108年度台上字第110號、106年
    度台上字第133號、105年度臺上字第3119號、104年度台上
    字第2324號、103年度台上字第4381號判決意旨參照）。又
    販毒為重罪，販毒者為規避通訊監察或查緝，其以電話討論
    毒品交易之際，未直接言明欲交易毒品名稱、或未明白指出
    交易毒品數量及價格，販毒者與有意購毒者，均以隱諱方式
    為之，例如以約定成習之代號、代稱，傳達毒品之種類、數
    量、價格內容，甚或依先前交易默契，於購毒者電話中表明
    需求時，告知販毒者有無時間、或可否見面，縱完全未提及
    毒品數量、價格，雙方亦足知悉依前例為交易合致，乃事理
    之常，苟經購毒者證述該通話內容係為雙方交易毒品之通訊
    經過，且與事實相符，則轉譯之通訊監察譯文自非不可作為
    被告販賣毒品之補強證據（最高法院108年度台上字第953
    號判決意旨參照）。證人陳○○迭於偵查中及原審審理中 指
    證被告確有附表一編號1至5販賣第一級毒品海洛因之犯行，
    復有通訊監察譯文可佐，雖其等電話中並未明示交易毒品及
    敘及交易細節，然此等電話聯絡內容與毒品交易時為減少被
    查緝風險，於利用通訊聯絡時，為求隱密避遭監聽查緝，雙
    方以知悉之術語、晦暗不明之用語及代稱，以替代毒品交易
    之重要訊息等手法相符。再者，毒品交易之連絡方式、約定
    之交易過程本無固定方式、雙方就遭查緝之風險評估亦無一
    定標準，本件毒品交易雙方係認識之人，交易不只一次，彼
    此當有一定之默契及信賴，而每次交易金額僅為1000或800
    元，金額及數量甚少，交易過程一手交錢一手交貨，證人陳
    ○○之指證，並無有何不可採之處。且參以附表一編號3所示
    被告與證人陳○○間之通話，被告一經接聽證人陳○○電話，並
    未詢問來電之意，立即在電話中告知證人陳○○稱「我交一個
    女生給你啦，那個女生啦，他電話我報給你啦…」，且被告
    經警提示該通電話通訊監察譯文而於警詢 時陳稱：其本來
    要介紹其毒品來源住在彰化縣○○鄉○號「阿妹」之女子給陳○
    ○等語，顯見被告在證人陳○○來電未講明來意時，即知證人
    陳○○之用意，此與其餘附表一編號1、2、4、5所示證人陳○○
    來電均未表明來意，即與被告約定地點、表明在門口、表示
    欲進入等語，而被告均為肯認之表示相符。是證人陳○○之指
    證，自非無補強證據以資佐證。再者，依被告前開所辯證人
    陳○○來電及約見多係為談論除草、砍木頭等關於工作事宜，
    然此等事項於電話中即可討論商談，何需專程約見前往當面
    始得為之，且在彼等上開電話通話內容中，完全未見有何討
    論工作之情事。又本案雖未查獲有關販賣第一級毒品常備之
    物品，然被告每次交易數量甚少，且交易對象僅只1人，顯
    見被告係小額零星之販毒者，而非宏舉規模之毒梟，其販賣
    自無需以杓、秤、研磨器、稀釋物、帳冊（單）等物為必要
    ，縱未查獲上開物品，亦屬事理之常。被告上訴認證人陳○○
    之指證並無適格之證據補強，尚無可採。
　⒎又近年來毒品之濫用，危害國民健康與社會安定日益嚴重，
    治安機關對於販賣或施用毒品之犯罪行為，無不嚴加查緝，
    各傳播媒體對於政府大力掃毒之決心亦再三報導，已使毒品
    不易取得且物稀價昂，苟行為人於有償交付毒品之交易過程
    中無利可圖，縱屬至愚，亦無甘冒被取締移送法辦判處重刑
    之危險而平白從事上開毒品交易之理。是其販入之價格必較
    其出售之價格為低，而有從中賺取買賣價差或量差牟利之意
    圖及事實，應屬合理認定。又販賣毒品係違法行為，非可公
    然為之，而毒品亦無公定價格，係可任意分裝增減分量及純
    度，且每次買賣之價格、數量，亦隨時依雙方之關係深淺、
    資力、需求量、對行情之認知、來源是否充裕、查緝是否嚴
    緊、購買者被查獲時供述購買對象之可能風險之評估等因素
    ，而異其標準，機動調整，非可一概論之。從而販賣之利得
    ，除非經行為人詳細供出所販賣之毒品之進價及售價，且數
    量俱臻明確外，實難察得其交易實情，然販賣者從價差或量
    差中牟利，方式雖異，惟其販賣行為在意圖營利則屬同一。
    從而，舉凡「有償交易」，除足以反證其確係另基於某種非
    圖利本意之關係外，通常尚難因無法查悉其精確之販入價格
    ，作為是否高價賣出之比較，諉以無營利之意思而阻卻販賣
    犯行之追訴。查證人陳○○於原審審理中證稱：認識 被告幾
    年了，其叫被告「文哥」，被告叫其 「阿強」，被告有請
    其除草、鋸樹等語（見原審卷第161頁）。被告於109年8月4
    日警詢時陳稱：其不知陳○○真實姓名，他住在國姓鄉國小附
    近，其餘不知道；認識不久，在其父親去世後才認識，大約
    認識兩年了云云（見偵3327卷第293頁），堪認被告與證人
    陳○○雖彼此認識，惟並非熟稔，更非至親，被告甘冒遭查緝
    判處重刑之危險，將第一級毒品販賣交付與證人陳○○並收取
    對價，堪認被告就附表一編號1至5所示各次販賣第一級毒品
    海洛因犯行，主觀上確均具有營利之意圖甚明。
　⒏以上觀之，被告否認上開販賣第一級毒品海洛與證人陳○○等
    情，不足採信，就此部分犯行應堪認定。至被告及其辯護人
    於本院再行聲請傳訊證人陳○○，然證人陳○○於原審審理中業
    已到庭結證，就此部分事實已明，本院認無再行傳訊 之必
    要，併此敘明。　
　㈡犯罪事實二部分：
　　訊據被告黃茂乾對於上開犯罪事實於原審訊問時及審理中、
    本院準備程序及審理中坦承不諱（見原審卷第33頁、第179
    頁，本院卷第164、202頁），核與證人盧秀眉於警詢時、偵
    查中之證述相符（見警卷第118頁至124頁，偵卷第230頁至2
    32頁），並有指認犯罪嫌疑人紀錄表、指認照片、通訊監察
    譯文各1份在卷可稽（見警卷第125 頁至128頁、第130頁）
    ，足認被告上開任意性自白與事實相符，應堪採信。此部分
    事實應堪認定。
　㈢綜上，本件事證明確，被告上開各該犯行均堪以認定，應依
    法論罪科刑。
三、論罪：
  ㈠新舊法比較：查毒品危害防制條例第4條第1項，於109年1月1
    5日修正公布，而於被告為本案販賣第一級毒品犯行後，自
    公布後6個月後即109年7月15日生效施行。而修正前毒品危
    害防制條例第4條第1項原規定：「製造、運輸、販賣第一級
    毒品者，處死刑或無期徒刑；處無期徒刑者，得併科新臺幣
    二千萬元以下罰金」，修正後則規定：「製造、運輸、販賣
    第一級毒品者，處死刑或無期徒刑；處無期徒刑者，得併科
    新臺幣三千萬元以下罰金」，經比較新舊法結果，修正後之
    法定刑較修正前提高，是依刑法第2條第1項前段之規定，本
    案被告如犯罪事實一所為販賣第一級毒品部分（即附表一編
    號1至7），自應適用行為時即修正前毒品危害防制條例第4 
    條第1項之規定論處，先予敘明。
  ㈡按海洛因係屬毒品危害防制條例第2條第2項第1款所稱之第一
    級毒品，不得非法持有、販賣。核被告如犯罪事實一所示之
    所為（即附表一編號1至5），均係犯修正前毒品危害防制條
    例第4條第1項之販賣第一級毒品罪（共5罪）。被告如附表
    一編號1至5所示各次因販賣而持有第一級毒品海洛因之低度
    行為，分別為其各次販賣毒品之高度行為所吸收，均不另論
    罪。
　㈢另按甲基安非他命係毒品危害防制條例第2條第2項第2款依毒
    品成癮性、濫用性及對社會危害性分級管制之第二級毒品，
    不得非法持有、轉讓，且第二級毒品MDMA、MDA、安非他命
    及甲基安非他命等成分均屬安非他命類藥品，業經行政院衛
    生署於75年7月11日以衛署藥字第597627號函公告，為有效
    管理安非他命類藥品與其衍生物之鹽類及製劑，重申公
    告禁止使用，而均屬藥事法第22條第1項第1款所規定之「禁
    藥」（即藥事法第22條第1項第1款所稱之「經中央衛生主管
    機關明令公告禁止製造、調劑、輸入、輸出、販賣或陳列之
    毒害藥品。」），嗣雖又經行政院衛生署公告列為化學合成
    類麻醉藥品管理，仍不失其為禁藥之性質（最高法院82年度
    台上字第2259號判決意旨參照）。再按一犯罪行為同時有二
    種以上之法律規定可資處罰者，為法規競合，於法規競合時
    ，究應如何選擇其中最適當之法條而為適用，刑法並無明文
    ，自應依法理，而重法優於輕法為優先關係之第一適用順序
    。又按毒品危害防制條例第8條第2項之轉讓第二級毒品罪及
    藥事法第83條第1項之轉讓禁藥罪，同有處罰之規定，而依9
    2年7月9日總統令修正公布，自93年1月9日施行之毒品危害
    防制條例第8條第6項規定，轉讓毒品達一定數量者，加重其
    刑至2分之1，其標準由行政院定之。若未達加重刑之標準，
    該條第2項之轉讓第二級毒品罪之法定本刑為「6月以上5年
    以下有期徒刑，得併科新臺幣70萬元以下罰金」；另藥事法
    第83條第1項之轉讓禁藥罪，其法定本刑為「7年以下有期徒
    刑，得併科新臺幣5千萬元以下罰金」。被告如犯罪事實二
    所示轉讓與證人盧秀眉之第二級毒品甲基安非他命之數量，
    無證據足資認定已達行政院依毒品危害防制條例第8條第6項
    規定訂定之「轉讓毒品加重其刑之數量標準」第2條第1項第
    2款規定之轉讓第二級毒品淨重10公克以上。依罪疑惟輕原
    則，當認被告如犯罪事實二所示轉讓之第二級毒品甲基安非
    他命之淨重重量，未達上開規定加重刑之數量標準，則藥事
    法第83條第1項之罪之法定本刑，顯較毒品危害防制條例第8
    條第2項之罪之法定本刑為重，依法規競合，以重法優於輕
    法之適用法則，被告如犯罪事實二（即附表一編號8 ）所示
    轉讓甲基安非他命部分犯行，自應適用較重之藥事法第83條
    第1項之轉讓禁藥罪論處（最高法院109年度台上大字第1089
    號裁定、97年度台上字第3490號、97年度台非字第397 號判
    決意旨參照）。故核被告如犯罪事實二所為，係犯藥事法第
    83條第1項之轉讓禁藥罪。
　㈣被告所犯如犯罪事實一（即附表一編號1至5）、二（即附表
    一編號8）所示之犯行，均為犯意各別，行為互殊，應予分
    論併罰。
  ㈤又修正前毒品危害防制條例第17條第2項規定：「犯第四條
    至第八條之罪於偵查及審判中均自白者，減輕其刑。」，修
    正後之規定為：「犯第四條至第八條之罪於偵查及『歷次』
    審判中均自白者，減輕其刑。」，就被告於偵查中及審理中
    之自白，即影響被告得否減輕其刑之認定，修正前之規定並
    不以被告於歷次審判中均自白為必要，修正後則需偵查及「
    歷次」審判中均自白始得減輕其刑，修正後之規定對被告較
    不利，依刑法第2條第1項前段之規定，應適用行為時即修正
    前毒品危害防制條例第17條第2項之規定。然被告自始否認
    販賣 毒品之犯行，未曾於偵查中及審判中自白，自無從依
    上開規定減輕其刑。又被告雖於原審及本院審理中坦承轉讓
    禁藥之犯行，然於偵查中則否認轉讓禁藥之犯行（見偵3327
    卷67頁、第320至321頁），自無從參照最高法院109年度台
    上大字第4243號裁定意旨，適用毒品危害防制條例第17條第
    2項規定減輕其刑。
　㈥復按犯第4條至第8條、第10條獲第11條之罪，供出毒品來源
    ，因而查獲其他正犯或共犯者，減輕或免除其刑，毒品危害
    防制條例第17條第1 項定有明文。而所謂「供出毒品來源」
    ，係指犯該條例所定各罪之人，供出其所犯各罪該次犯行之
    毒品來源而言。亦即須所供出之毒品來源，與其被訴之各該
    違反毒品危害防制條例犯行有直接關聯者，始得適用上開規
    定減免其刑，並非漫無限制。倘被告所犯同條項所列之罪之
    犯罪時間，在時序上較早於該正犯或共犯供應毒品之時間，
    即令該正犯或共犯確因被告之供出而被查獲；或其時序雖較
    晚於該正犯或正犯供應毒品之時間，惟其被查獲之案情與被
    告自己所犯同條項所列之罪之毒品來源無關，均仍不符該條
    項減、免其刑之規定（最高法院110年度台上字第1870號判
    決意旨參照）。另所謂「供出毒品來源，因而查獲其他正犯
    或共犯者」，係指具體提供毒品來源之資訊，使調查或偵查
    犯罪之公務員知悉而對之發動調查或偵查，並據以查獲其他
    正犯或共犯之其人、其犯行者而言。且須以被告所稱其本案
    所販賣之毒品來源與嗣後查獲之其他正犯或共犯間具有關聯
    性，始足當之。又所謂查獲其人、其犯行，雖不以達有罪認
    定之已無合理懷疑存在之程度為必要，必也至少已臻至起訴
    門檻之證據明確且有充分之說服力，方得獲邀上開減免其刑
    之寬典（最高法院108年度台上字第304號判決意旨參照）。
    經查：被告自始否認有何販賣毒品海洛因之犯行，且依其指
    訴之毒品來源係居住在彰化縣○○鄉○號「阿妹」之人即證人
    林芸竹（見偵3327卷第27頁、第269頁），然為證人林芸竹
    所否認，其於偵查中證稱：其與被告的關係就是單純跟他購
    買毒品等語（見偵3327卷第178頁），且本件檢察官起訴被
    告販賣第一級毒品犯行，其中認定被告販賣毒品對象包括證
    人林芸竹（詳後述），顯見檢察官偵辦後認定被告為證人林
    芸竹之毒品來源，而非證人林芸竹為被告之毒品來源，由此
    觀之，被告之指稱其毒品來源係證人林芸竹一節，顯未達檢
    察官之起訴門檻，被告自無從依毒品危害防制條例第17條第
    1項供出毒品來源因而查獲其他正犯或共犯者之規定減免其
    刑。
　㈦復按刑之量定，為求個案裁判之妥當性，法律固賦予法院裁
    量權，但此項裁量權之行使，除應依刑法第57條規定，審酌
    行為人及其行為等一切情狀，為整體之評價，並應顧及比例
    原則與平等原則，使罪刑均衡，輕重得宜，以契合社會之法
    律感情。又刑法第59條規定犯罪之情狀可憫恕者，得酌量減
    輕其刑，其所謂「犯罪之情狀」，與同法第57條規定科刑時
    應審酌之一切情狀，並非有截然不同之領域，於裁判上酌減
    其刑時，應就犯罪一切情狀（包括同法第57條所列舉之10款
    事項），予以全盤考量，審酌其犯罪有無可憫恕之事由（即
    有無特殊之原因與環境，在客觀上足以引起一般同情，以及
    宣告法定低度刑，是否猶嫌過重等等），以為判斷。而修正
    前毒品危害防制條例第4條第1項販賣第一級毒品之法定刑為
    「死刑或無期徒刑；處無期徒刑者，得併科新臺幣二千萬元
    以下罰金」，然同為販賣毒品者，其原因動機不一，犯罪情
    節未必盡同，有為國際間大盤毒梟販賣鉅量者，亦有為一
    般中、小盤毒販少量販賣之分，其販賣行為所造成危害社會
    之程度自屬有異，法律科處此類犯罪，所設之法定最低本刑
    卻同為「死刑、無期徒刑」，不可謂不重。我國刑法係採教
    育刑主義，於此情形，倘依其情狀茍予長期教育改造，即足
    以懲儆，並可達防衛社會之目的者，自非不可依客觀之犯行
    與主觀之惡性二者加以考量其情狀，是否顯有可憫恕之處，
    如認科以最低度刑仍嫌過重者，即有斟酌適用刑法第59條之
    規定酌量減輕其刑，期使個案裁判之量刑，能臻於至當，符
    合比例原則。本案被告所犯如附表一編號1至5所示販賣第一
    級毒品罪，其販賣次數共計5次，然販賣對象僅為陳○○1人，
    金額各僅800及1000元不等，所得非多，堪認販賣毒品價量
    均小，其惡性顯然遠不如大量走私進口或長期、大量販賣毒
    品之「大盤」、「中盤」毒梟，若不論販賣之對象、數量多
    寡，概依上開法定刑論處，尚屬過苛，在客觀上足以引起社
    會一般之同情，顯不符比例原則及公平原則而屬過重，客觀
    上不無可憫，依刑法第59條規定，就被告如附表一編號1 至
    5所示販賣第一級毒品罪部分，減輕其刑。
四、駁回此部分上訴之說明：
　㈠原審認被告上開販賣第一級毒品與證人陳○○部分之犯行事證
    明確，而予論罪科刑，並以行為人之責任為基礎，審酌被告
    明知海洛因屬一級毒品、甲基安非他命屬於第二級毒品，不
    得販賣、轉讓，上開毒品對我國社會之安寧秩序及國人之身
    心健康可能產生之危害至鉅，政府三令五申禁絕毒品交易，
    竟仍分別為上開販賣第一級毒品、轉讓禁藥之犯行，所為誠
    屬可責；及其犯後僅坦承轉讓禁藥部分，另考量被告所為本
    案各次販賣、轉讓毒品之種類、數量及對象人數、情節輕重
    及其所生危害，兼衡其國小畢業之智識程度、經濟狀況小康
    、從事開怪手工作、已離婚目前僅一人住等一切情狀，分別
    量處如附表一原審論罪科刑及沒收欄所示之刑，並就沒收部
    分敘明：①扣案如附表二編號2 所示之物，為被告所有，並
    供被告犯如犯罪事實一、二所用；扣案如附表二編號3所示
    之物，為被告所有，並供被告犯如附表一編號4、5行為所用
    等情，業經被告供承明確，均應依毒品危害防制條例第19條
    第1項、刑法第38條第2項之規定，宣告沒收，並分別於各該
    罪刑主刑項下諭知。②未扣案如附表二編號1 所示SIM 卡1張
    ，為被告用以聯繫如附表一編號1、2、3所示之販賣第一級
    毒品使用，且為被告所有，業據被告供承在卷，雖未扣案，
    仍應依毒品危害防制條例第19條第1項、刑法第38條第2項但
    書之規定，宣告沒收，另應依刑法第38條第4項之規定，於
    全部或一部不能沒收或不宜執行沒收時，追徵其價額，並於
    該罪刑主刑項下諭知。③被告就如犯罪事實一（即附表一編
    號1至5）所示販賣第一級毒品海洛因所得如附表一編號1至5
    所示，均未扣案，應依刑法第38條之1第1項、第3項規定沒
    收之，於全部或一部不能沒收或不宜執行沒收時，追徵其價
    額，並於該主刑項下諭知。④扣案如附表二編號4至8所示等
    物，均與本案犯罪事實無關，為被告供承明確，此外，卷內
    亦無其他證據足證上開扣案物與本案犯行有關，自無從為沒
    收之諭知，爰均不宣告沒收。經核原審判決就被告此部分犯
    行認事用法核無違誤，量刑亦屬妥適。
　㈡被告上訴否認犯罪事實一販賣第一級毒品與證人陳○○之犯行
    ，並無可採，已如前述。又被告上訴認犯罪事實二轉讓禁藥
    犯行量刑過重，並請求予以易科罰金之刑度云云。然按量刑
    輕重，屬法院得依職權自由裁量之事項，苟其量刑已以行為
    人之責任為基礎，並斟酌刑法第57條各款所列情狀，在法定
    刑度內，酌量科刑，無偏執一端，致明顯失出失入情形，自
    不得指為不當或違法；且在同一犯罪事實與情節，如別無其
    他加重或減輕之原因，下級審量定之刑，亦無過重或失輕之
    不當情形，則上級審法院對下級審法院之職權行使，原則上
    應予尊重。經查，藥事法第83條第1項法定刑為7年以下有期
    徒刑，得併科新臺幣5千萬元以下罰金，原審以行為人之責
    任為基礎，已就被告之犯罪手段、犯罪所生危害、犯罪後態
    度、犯罪情節及被告之教育智識程度、家庭生活經濟狀況等
    情狀均加以審酌並敘明理由，足認原審量刑時，既未逾越法
    定刑度，亦無濫用自由裁量之權限，就被告所犯上開各罪，
    所量處之刑均尚屬適法，自無違法可言。被告猶上訴請求輕
    判，並無理由。綜上，被告就此部分上訴均為無理由，均應
    予駁回。
　㈢而本案因本院就原判決附表一編號6、7所示販賣第一級毒品
    罪部分予以撤銷，並另為無罪之諭知（詳如後述），故其原
    所定之應執行刑，因已失所依附而應由本院併予撤銷，爰就
    上開經本院上訴駁回之原判決如其附表一編號1至5所示販賣
    第一級毒品之5罪及附表一編號8轉讓禁藥之1罪所示之刑，
    定其應執行之刑如主文第4項所示，以資懲儆。
乙、無罪部分：　　
一、公訴意旨略以：被告明知海洛因屬毒品危害防制條例第2條
    第2項第1款規定之第一級毒品，不得非法持有、販賣，竟意
    圖營利，基於販賣第一級毒品海洛因之犯意，於附表三編號
    1、2（即原審判決附表一編號6、7；起訴書附表編號2-1、2
    -2）所示之時間、地點，以附表三編號1至2所示之聯絡方式
    ，販賣第一級毒品海洛因與林芸竹（詳見本判決附表三編號
    1、2所示）。因認被告此部分亦涉犯毒品危害防制條例第4
    條第1項販賣第一級毒品罪嫌云云。
二㈠按犯罪事實應依證據認定之，無證據不得認定犯罪事實。不
    能證明被告犯罪者，應諭知無罪之判決，刑事訴訟法第154
    條第2項、第301條第1項分別定有明文。再刑事訴訟上證明
    之資料，無論其為直接證據或間接證據，均須達於通常一般
    之人均不致於有所懷疑，而得確信其為真實之程度，始得據
    為有罪之認定，若其關於被告是否犯罪之證明未能達此程度
    ，而有合理性懷疑之存在，致使無從形成有罪之確信，根據
    「罪證有疑，利於被告」之證據法則，即不得遽為不利被告
    之認定。又被告未經審判證明有罪確定前，推定其為無罪，
    刑事訴訟法第154條第1項定有明文，此即所謂之「無罪推定
    原則」。其主要內涵，無非要求負責國家刑罰權追訴之檢察
    官，擔負證明被告犯罪之責任，倘其所提出之證據，不足為
    被告有罪之積極證明，或其指出證明之方法，無法說服法院
    形成被告有罪之心證，縱使被告之辯解疑點重重，法院仍應
    予被告無罪之諭知，亦即被告在法律上固有自證無罪之權利
    ，但無自證無罪之義務。
　㈡又犯罪事實之認定，係據以確定具體的刑罰權之基礎，自須
    經嚴格之證明，故其所憑之證據不僅應具有證據能力，且須
    經合法之調查程序，否則即不得作為有罪認定之依據。倘法
    院審理之結果，認為不能證明被告犯罪，而為無罪之諭知，
    即無刑事訴訟法第154條第2項所謂「應依證據認定」之犯罪
    事實之存在。因此，同法第308條前段規定，無罪之判決書
    只須記載主文及理由。而其理由之論敘，僅須與卷存證據資
    料相符，且與經驗法則、論理法則無違即可，所使用之證據
    亦不以具有證據能力者為限，即使不具證據能力之傳聞證據
    ，亦非不得資為彈劾證據使用。故無罪之判決書，就傳聞證
    據是否例外具有證據能力，本無須於理由內論敘說明。本件
    既經本院諭知被告無罪，自無庸說明所憑之證據有無證據能
    力，合先敘明。
三、公訴意旨認被告亦有此部分販賣毒品海洛因與證人林芸竹之
    犯行，無非以被告自承認識證人林芸竹，且門號0000000000
    、0000000000號行動電話係被告使用等情；證人林芸竹於警
    詢時、偵查中之指訴；通訊監察譯文、證人林芸竹駕駛之車
    牌號碼000-0000號自用小客車車行紀錄、車輛詳細資料等資
    為論據。
四、訊據被告矢口否認有何販賣第一級毒品海洛因與證人林芸竹
     之犯行，辯稱：附表三編號1（即原審判決附表一編號6）
    部分，是其要和林芸竹買安非他命，「石頭」是指安非他命
    ，其那天有跟林芸竹買7、8千元的安非他命，不是其賣她；
    附表三編號2（原審判決附表一編號7）部分，本來講好林芸
    竹要自己過來，但她和一位綽號「阿惠」之人來其家，林芸
    竹開車載其去竹山買毒品，到了竹山，林芸竹下車跟藥頭接
    洽，其和「阿惠」在車上，買了1萬5千元的海洛因，其拿1
    萬5千元給林芸竹去拿，拿回來的海洛因是其自己的，是林
    芸竹帶其去買，因為藥頭其不認識云云。經查：
　㈠附表三編號1（即原審判決附表一編號6；起訴書附表編號2-1
    ）：　　
　⒈被告於警詢時辯稱：通訊監察譯文是綽號「阿妹」之女子與
    其聯絡，約其去高速公路竹山第二個交流道，找毒品上手進
    行交易，其將8000元交給「阿妹」之女子，她將安非他命不
    到1錢交給其，交易地點忘記了，譯文中「石頭」指安非他
    命（見偵 3327卷第22頁）； 其是拿錢給林芸竹請她幫其買
    毒品，當天有見面，有拿錢給她等語（見偵3327卷第300頁
    ），復於原審準備程序中辯稱：林芸竹是其上手，其拿錢請
    並芸竹幫其買毒品，不是其賣毒品給她（見原審卷第84頁）
     ；當天是其打電話給證人林芸竹，是其要向林芸竹買毒品
    ，譯文中的「石頭」就是安非他命，「一」的意思就是毒品
    重量一錢，其向林芸竹買了8000元的毒品，後來林芸竹有拿
    安非他命給其，但時間忘記了等語（見原審卷第86頁），復
    於本院準備程序中辯稱：其要和林芸竹買安非他命，「石頭
    」是指安非他命，其那天有跟林芸竹買7、8千元的安非他命
    ，不是其賣她等語（見本院卷第164頁），其均堅稱上開通
    話內容係向證人林芸竹購買安非他命，且通話中代號「石頭
    」所指係毒品，然係指第二級毒品安非他命而非第一級毒品
    海洛因等情。
　⒉證人林芸竹於警詢時、偵查中證稱：當天下午3時左右，其駕
    駛車號000-0000號自用小客車前往被告住處，其有進入被告
    的住處，現場只有其和被告，其拿2000元現金給被告，被告
    就當面給其1小包的海洛因；被告在電話中有問有無「石頭
    」，「石頭」是甲基安非他命的意思，被告是問其有沒有甲
    基安非他命可以拿，被告有進海洛因，他說他剛拿回來，所
    以其確實是跟被告買海洛因沒有錯，但其並沒有提供或賣甲
    基安非他命給被告，譯文中的「阿文」就是被告云云（見偵
    3327卷第140至143頁、第77頁至180頁），又於審理中證稱
    ：卷內譯文是其與被告間的通話，譯文中的「ㄌㄧㄢ去」是其
    說要去被告家的意思，其去被告家是為了跟被告買海洛因，
    當天其去被告家拿2000元給被告，被告先進去房間，後來就
    出房並拿1包海洛因給其云云（見原審卷第158頁至159頁）
    。證人林芸竹指證確有於附表三編號1所示時、地向被告購
    得第一級毒品海洛因之事實。另就證人林芸竹所駕駛車號00
    0-0000號自用小客車之監視器影像擷取照片、基地台行經路
    線圖及員警職務報告暨車行軌跡系統翻拍照片2張（見警卷
    第160 頁、偵3327卷第9頁至10頁），可知證人林芸竹確有
    駕駛上開車輛於案發時間出現於被告住處附近，且上開車輛
    當天並無行駛至竹山地區，亦與證人林芸竹所述相符。被告
    辯稱其當天係與證人林芸竹至竹山購買毒品一節，所辯固非
    無疑。
　⒊惟證人林芸竹於原審審理中證稱：其當時打電話給被告是用L
    INE聯絡的；109年5月21日其等談話一、二個小時，後來被
    告說要休息，其就問被告說身上是否有方便？意思是要向被
    告買海洛因，被告回答還要去外面跟人家接觸在那個，他的
    意思是跟外面的人調貨；後來其拿了現金3千元給被告；被
    告收了3000元，他說是合資買，後來他有拿海洛因給其；被
    告收了其3000元之後就離開，其在他家等，大概過了半個小
    時後被告回來，回來就拿1包海洛因給其；其不知道被告是
    向誰買，也不知道被告出多少錢，也不知道跟被告合資多少
    錢，購買多少量海洛因，也不知道被告在合資中分到多少量
    的海洛因，只知道被告回來有1包海洛因給其云云（見原審
    卷第155頁），其就當天交易過程詳細說明，客觀上顯非記
    憶不清所致，而其上開證述更與其於偵查中證述聯絡方式、
    金額、購買時被告當面交付毒品一節均不相符。其指證已非
    無瑕疵。  
　⒋就被告持用之0000000000號行動電話與證人林芸竹持用之000
    0000000號行動電話通訊監察譯文觀之，雙方於109年5月21
    日有下午下述之通話內容（A：被告、B：林芸竹）：【14時
    20分16秒】
    B：齣你還活著嗎？
    A：你是在供三小啦。
    B：昨天打都沒接欸，這樣就說供三小。
    A：供三小咩，說死了咩。
    B：我沒說你死了我說你還有活著嗎。
    A：跟死的意思一樣。
    B：如果活著就出聲。
    A：阿現在怎樣，怎樣什麼事啦你說阿，說。
    B：沒有阿，沒事情啊哪有事情，ㄌㄧㄢ去。
    A：借問一下。
    B：什麼借問？
    A：你有沒有石頭。
    B：石頭？
    A：（語意不清）
    B：是喔。
    A：有沒有啦？
    B：阿你要幾顆？
    A：看有沒有咩，如果有，至少一啦。
    B：喔。
    A：一個啦。
    B：喔好啦我等一下過去。
    A：喔好啦。
    【14時58分9秒】
    B：開門啦。
    A：蛤？
    B：開門啦蛤。
    A：好啦。
    此有監聽譯文在卷可稽（見偵3327卷第186頁），堪認被告
    與證人林芸竹於案發當天，確有於被告住處相約見面之情事
    。而彼等對話中係被告詢問「借問一下」、「你有沒有石頭
    」等語，被告供稱「石頭」指安非他命，證人林芸竹亦證稱
    所稱「石頭」係指甲基安非他命等語，堪認其等對話中確有
    以「石頭」代稱毒品。而其語意前後順序觀之，係被告向證
    人林芸竹詢問其有無「石頭」，即係被告向證人林芸竹詢問
    有無毒品，證人林芸竹待會意後即回答稱：「阿你要幾顆？
    」，被告表示「看有沒有咩，如果有，至少一啦」、「一個
    啦」，其語意係被告詢問後，證人林芸竹回應被告需要幾顆
    ， 被告答稱1個，其等就被告所需數量已有討論，且在被告
    表示其要1個之後，證人林芸竹立即表示「喔好啦我等一下
    過去」，非惟對被告表示毒品需求及數量表示同意肯認，更
    在討論後立即表明等一下過去等語。就彼等對話，係被告向
    證人林芸竹詢問有無代稱「石頭」之物，而有索取之意，並
    討論商量被告所需數量後，證人林芸竹即表同意而前往被告
    處所，明顯可知上開通話內容係被告向證人林芸竹索取數量
    「1個」，代稱「石頭」之物品，且經證人林芸竹表示同意
    並前來被告住處，堪認係證人林芸竹向被告提供特定數量之
    物品，而非被告向證人林芸竹提供或販賣特定數量之物品，
    上開通訊監察譯文，顯不足以補強證人林芸竹上開指證。
　⒌綜上，被告否認上開犯行，且證人林芸竹指證亦非無瑕疵，
    就通訊監察譯文內容觀之，更係被告向證人林芸竹索取數量
    「1個」、代稱「石頭」之物品，顯難認定係被告提供毒品
    與證人林芸竹。固以被告辯解亦有可議之處，惟被告本無自
    證己罪之義務，其所辯縱有可疑，亦不足以此為不利被告之
    積極證據。
　㈡附表三編號2（即原審判決附表一編號7；起訴書附表編號2-2
    ）：
  ⒈被告於原審及本院審理中辯稱當天是與林芸竹及林芸竹友人
    「阿惠」一同前去購買毒品，惟被告於警詢時僅稱當天是與
    林芸竹見面，均無提及林芸竹另有1名綽號「阿惠」之友人
    陪同前來之事（見偵3327卷第23頁、第301頁），而證人林
    芸竹於警詢、偵查中及原審審理中亦未提及有「阿惠」之人
    隨行，其於偵查中證稱：當天凌晨3時35分，地點也是在被
    告住處，其駕駛車號000-0000號自用小客車前往，這次也有
    進入被告住處，現場只有其和被告，其有拿2000元現金給被
    告，被告就當面給其1小包的海洛因，其是單純向被告購買
    海洛因等語（見偵3327卷第137至146頁），又於原審審理中
    證稱：當天其也是去被告家拿2000元給被告，被告進去房間
    後再出來拿1包海洛因給其，其是自己一人去被告家，其不
    認識叫「阿惠」的朋友等語（見原審卷第159至160 頁）。
    則被告辯稱證人林芸竹與「阿惠」之人前來一同前往竹山購
    買毒品一節，已難憑信。
  ⒉被告持用之門號0000000000號行動電話與證人林芸竹持用之
    門號0000000000號行動電話之通訊監察譯文，雙方於109年6
    月8日凌晨有下述之通話內容（A：被告、B：林芸竹）：
    【1時10分31秒】
    B：（語意不清）
    A：蛤？
    B：你沒睡。
    A：幹吵起來了還沒睡。
    B：哈哈。
    A：阿現在咧？
    B：靠夭半夜沒有出門你怎麼這樣說。
    A：你現在出門喔？
    B：沒有啦，問你的時候人家就有交代了，你那時候出去還
       可以，你現在出去不行。
    A：沒有啦那你現在人在哪？
    B：在這裡欸。
    A：在我們這喔。
    B：黑阿。
    A：你要來嗎？
    B：你不是要睡了，不要啦，明早啦。
    A：不要你還打電話來，你在莊孝維。
   【3時17分23秒】
    A：你在莊孝維喔。
    B：累得要死慢慢開，晚上是看得到嗎。
    A：害我等到這時候，等到睡著。
    B：睡著還敢講。
    A：現在咧？
    B：在外面啦。
    A：哪有我沒看到阿。
    B：喔我車子快到了啦。
    A：好啦好啦。
    此有監聽譯文在卷可稽（見偵3227卷第186、187頁）
　　就上開對話，固可認被告與證人林芸竹通話時有相約見面 
    ，且於案發當天，確有於被告住處相約見面之情事，且雙方
    通話內容均無提及林芸竹有偕同友人「阿惠」一同前往之情
    形。
　　然就對話內容，並無提及毒品種類、數量、見面地點或其 
    暗語代稱，且就對話之語意及順序，亦未見雙方對話之初，
    言不盡意即得以心領神會之情形，而係證人林芸竹撥打電話
    給被告，被告尚且抱怨稱遭吵醒等語，雙方對話熟稔輕薄調
    謔，嗣被告向證人林芸如邀約「你要來嗎」，證人林芸竹猶
    推辭稱「你不是要睡了，不要啦」等語，被告尚且回稱「不
    要你還打電話來」等語，就此觀之，係被告向證人林芸竹邀
    約前來其住處會面，而非證人林芸竹主動要求前往，此與一
    般藥腳亟需毒品時積極主動向藥頭求購毒品之情形迥然有別
    。
　⒊證人林芸竹復於原審審理中證稱：上開通話是被告問其有沒
    有要過去他那邊，被告時常都會問其，並問其那邊有沒有安
    非他命等，其回答被告認識的人比較多，其只認識一、二個
    ，要怎麼叫其拿海洛因什麼的；當天晚上沒有見面，而是隔
    天下午，其有說還有一個多小時才到，到了之後其打LINE給
    被告，說其已經在外面，被告就回答等一下；然後跟以前一
    樣，其就是進去裡面，哈拉聊天，然後說要回芬園家；要走
    的時候，也是問被告有無海洛因，被告也是回答說他是要到
    外面跟人家拿，並說看其等2人要不要合資，一起買，後來
    其也是拿2000元給被告，被告收了錢之後，也是一個人出門
    ，其也是在被告家中等，大約20至30分後，被告就回來，然
    後就拿1包海洛因給其，其不知道被告向誰購買，也不知道
    被告出資多少錢，也不知道共同出多少錢買多少量的海洛因
    ，也不知道被告分到多少份量的海洛因；當天沒有和被告外
    出云云（見原審卷第155、156頁），其就當天與被告見面 
    過程、如何取毒品說明甚詳，較其於偵查中之證述更為詳細
    ，顯難認係因距案發日久而記憶不清之證述，而其證述與前
    揭證述自被告處購得毒品海洛因之過程南轅北轍，其指證已
    非無瑕疵。 
  ⒋綜上，被告否認上開部分犯行，且證人林芸竹就此部分指證
    亦非無瑕疵，就通訊監察譯文內容觀之，亦難認係被告出售
    毒品與證人林芸竹，自無從認定係被告販賣毒品與證人林芸
    竹之事實。固以被告辯解亦有可議之處，惟被告本無自證己
    罪之義務，其所辯縱有可疑，亦不足以此為不利被告之積極
    證據。
　㈢按販賣毒品案件，購毒者所稱向某人買受毒品之指證，不得
    作為有罪判決之唯一證據，仍須調查其他必要之證據，以察
    其是否與事實相符。良以購毒者供出毒品來源，因而查獲其
    他正犯或共犯者，法律規定得減輕或免除其刑，其有為邀輕
    典而為不實陳述之可能，是購毒者供述之憑信性本不及於一
    般人，則其所證向某人購買毒品之供述，必須有補強證據，
    以擔保其供述之真實性。而所謂補強證據，係指除購毒者之
    指證外，其他足以證明其關於毒品交易供述真實性之別一證
    據而言，且必須與毒品交易之供述具有相當程度之關聯性，
    足以使一般人對其供述無合理之懷疑存在，而得確信其為真
    實者，始足當之（最高法院101年度台上字第3215、5069號
    、103年度台上字第3441號裁判意旨參照）。查證人林芸竹
    上開指證前後不一，於審理中數易其詞，且被告猶堅稱其毒
    品來源係證人林芸竹，二人相互指證對方為毒品交易之賣家
    ，且就上開109年5月21日被告與證人林芸竹對話之通訊監察
    譯文中，其語意係被告向證人林芸竹要求取得數量1個、代
    稱「石頭」之物，證人林芸竹猶為肯定之表示並稱等一下過
    來，此等對話內容顯與被告販賣毒品與證人林芸竹之情節相
    反。且就前揭109年6月8日被告與證人林芸竹對話之通訊監
    察譯文中，其語意係被告邀約證人林芸竹前來其住處，亦與
    藥腳向藥頭主動求購之情形有異，且就對話內容並無從窺知
    交易毒品海洛因之默契，依首揭說明，起訴意旨認被告有此
    部分販賣第一級毒品海洛因與證人林芸竹之犯行，尚屬犯罪
    不能證明。
五、綜上所述，公訴意旨認被告此部分涉犯毒品危害防制條例第
    4條第1項之販賣第一級毒品罪嫌，然依檢察官所舉證據資料
    ，尚無法證明被告確有公訴意旨所指之販賣第一級毒品與證
    人林芸竹之事實。此外，復無其他積極證據，足資證明被告
    涉犯上開部分之犯行，依首開刑事訴訟法規定及說明，本案
    就此部分既不能證明被告犯罪，自應為無罪之諭知。原審未
    察，遽認被告涉犯有如原審判決附表一編號6、7所示部分販
    賣第一級毒品犯行，即有未洽。被告提起上訴，否認其涉犯
    上揭犯行，並指摘原判決採證認事用法不當，非無理由，應
    由本院將原判決此部分撤銷，並為被告此部分被訴犯行無罪
    之諭知。
據上論斷，應依刑事訴訟法第368條、第369條第1項前段、第364
條、第301條第1項，刑法第51條第5款，判決如主文。 
本案經檢察官張鈞翔提起公訴，檢察官李月治到庭執行職務。
中　　華　　民　　國　　110 　年　　10　　月　　6 　　日
            刑事第十二庭   審判長法　官　張  國  忠
                                 法　官  李  雅  俐
                                 法　官  陳      葳 
以上正本證明與原本無異。
如不服本判決應於收受送達後20日內向本院提出上訴書狀，其未
敘述上訴理由者，並得於提起上訴後20日內向本院補提理由書狀
（均須按他造當事人之人數附繕本）「切勿逕送上級法院」。因
疫情而遲誤不變期間，得向法院聲請回復原狀。 

　　　　　　　　　　　　　     　書記官  蔡  皓  凡 

中　　華　　民　　國　　110 　年　　10　　月　　6 　　日
附錄法條：
毒品危害防制條例第4條第1項：
製造、運輸、販賣第一級毒品者，處死刑或無期徒刑；處無期徒
刑者，得併科新臺幣 3 千萬元以下罰金。

藥事法第83條第1項：
明知為偽藥或禁藥，而販賣、供應、調劑、運送、寄藏、牙保、
轉讓或意圖販賣而陳列者，處7年以下有期徒刑，得併科新臺幣5
千萬元以下罰金。




























附表一：（仍採原判決附表編號，以利參照）
編號 犯罪事實                        原審論罪科刑及沒收        本院判決    備註        1                               黃茂乾意圖營利，基於販賣第一級毒品海洛因之犯意，先於民國109 年4月5 日8 時27分許，以附表二編號1、2 所示之行動電話及SIM 卡與陳○○持用之門號0000000000號行動電話聯絡後，於同日8 時30分許，在黃茂乾位於南投縣（下不引縣○○○鄉○○路000 號之住處，由黃茂乾交付重量不詳之海洛因1 包與陳○○，陳○○並交付1000元現金與黃茂乾。    黃茂乾販賣第一級毒品，處有期徒刑拾伍年參月。扣案如附表二編號2 所示之物沒收。未扣案如附表二編號1 所示之物及販賣第一級毒品所得新臺幣壹仟元，沒收，於全部或一部不能沒收或不宜執行沒收時，追徵其價額。                                                                上訴駁回                                                                                                       即起訴書附表編號1-1                                                                                              2                               黃茂乾意圖營利，基於販賣第一級毒品海洛因之犯意，先於109 年5 月3日9 時23分許，以附表二編號1 、2所示之行動電話及SIM 卡與陳○○持用電話號碼0000000000、0000000000號公共電話、0000000000號市內電話聯絡後，於同日9 時55分許，在國姓鄉三隻寮山上某香蕉園，由黃茂乾交付重量不詳之海洛因1 包與陳○○，陳○○並交付1000元現金與黃茂乾。 黃茂乾販賣第一級毒品，處有期徒刑拾伍年參月。扣案如附表二編號2 所示之物沒收。未扣案如附表二編號1 所示之物及販賣第一級毒品所得新臺幣壹仟元，沒收，於全部或一部不能沒收或不宜執行沒收時，追徵其價額。                                                                上訴駁回                                                                                                       即起訴書附表編號1-2                                                                                              3                               黃茂乾意圖營利，基於販賣第一級毒品海洛因之犯意，先於109 年5 月21日20時34分、23時37分許，以附表二編號1 、2 所示之行動電話及SIM 卡與陳○○持用之門號0000000000號行動電話聯絡後，於同日23時40分許，在黃茂乾位於國姓鄉大長路473 號之住處，由黃茂乾交付重量不詳之海洛因1 包與陳○○，陳○○並交付800元現金與黃茂乾。                黃茂乾販賣第一級毒品，處有期徒刑拾伍年參月。扣案如附表二編號2 所示之物沒收。未扣案如附表二編號1 所示之物及販賣第一級毒品所得新臺幣捌佰元，沒收，於全部或一部不能沒收或不宜執行沒收時，追徵其價額。                                                                上訴駁回                                                                                                       即起訴書附表編號1-3                                                                                              4                               黃茂乾意圖營利，基於販賣第一級毒品海洛因之犯意，先於109 年5 月24日8 時34分許，以附表二編號2 、3所示之行動電話及SIM 卡與陳○○持用之門號0000000000號行動電話聯絡後，於同日8 時35分許，在黃茂乾位於國姓鄉大長路473 號之住處，由黃茂乾交付重量不詳之海洛因1 包與陳○○，陳○○並交付1000元現金與黃茂乾。                          黃茂乾販賣第一級毒品，處有期徒刑拾伍年參月。扣案如附表二編號2 、3 所示之物沒收。未扣案販賣第一級毒品所得新臺幣壹仟元，沒收，於全部或一部不能沒收或不宜執行沒收時，追徵其價額。                                                                                   上訴駁回                                                                                                       即起訴書附表編號1-4                                                                                              5                               黃茂乾意圖營利，基於販賣第一級毒品海洛因之犯意，先於109 年5 月28日17時18分許，以附表二編號2 、3所示之行動電話及SIM 卡與陳○○持用之門號0000000000號行動電話聯絡後，於同日17時23分至18時許，在黃茂乾位於國姓鄉大長路473 號之住處，由黃茂乾交付重量不詳之海洛因1包與陳○○，陳○○並交付1000元現金與黃茂乾。                    黃茂乾販賣第一級毒品，處有期徒刑拾伍年參月。扣案如附表二編號2 、3 所示之物沒收。未扣案販賣第一級毒品所得新臺幣壹仟元，沒收，於全部或一部不能沒收或不宜執行沒收時，追徵其價額。                                                                                   上訴駁回                                                                                                       即起訴書附表編號1-5                                                                                              8                                        黃茂乾明知甲基安非他命為第二級毒品，亦屬衛生福利部及藥事法所規定之禁藥，竟基於轉讓第二級毒品甲基安非他命之犯意，先於109 年6 月21日11時17分、15時30分許，以附表二編號2 、3 所示之行動電話及SIM 卡與盧秀眉持用之門號0000000000號行動電話聯絡後，於同日15時30分許，在國姓鄉大長路30 7號之1 之奉天宮，將可供施用約1 次之第二級毒品甲基安非他命盛裝在玻璃球吸食器內，交付與盧秀眉，而轉讓禁藥供盧秀眉施用。                          黃茂乾明知為禁藥而轉讓，處有期徒刑柒月。扣案如附表二編號2 、3 所示之物沒收。                                                                                                                                                                                                                                                            上訴駁回                                                                                                                                        即起訴書事實欄二                                                                                                                                 

附表二：
編號 物品名稱 數量 扣案與否 所有人 1 門號0000000000號SIM卡 1張 未扣案 黃茂乾 2 HTC 廠牌白色手機1 支（手機序號000000000000 000、000000000000000號） 1支 已扣案 同上 3 門號0000000000號SIM卡 1張 已扣案 同上 4 夾鏈袋 1包 已扣案 同上 5 使用過之玻璃球吸食器 1組 已扣案 同上 6 使用過之玻璃球吸食管 2支 已扣案 同上 7 使用過之注射針筒 1支 已扣案 同上 8 未使用之注射針筒 23支 已扣案 同上 

附表三：
編號 犯罪事實 原審論罪科刑及沒收 備註  1 黃茂乾意圖營利，基於販賣第一級毒品海洛因之犯意，先於109年5月21日14時20分、14時58分許，以0000000000號行動電話與林芸竹持用之門號0000000000號行動電話聯絡後，於同日15時許，在黃茂乾位於國姓鄉大長路473 號之住處，由黃茂乾交付海洛因1包與林芸竹，林芸竹並交付2000元現金與黃茂乾。 黃茂乾販賣第一級毒品，處有期徒刑拾伍年肆月。扣案如附表二編號2 所示之物沒收。未扣案如附表二編號1 所示之物及販賣第一級毒品所得新臺幣貳仟元，沒收，於全部或一部不能沒收或不宜執行沒收時，追徵其價額。 ①即原審判決附表一編號6；起訴書附表編號2-1 ②本院撤銷改判無罪 2 黃茂乾意圖營利，基於販賣第一級毒品海洛因之犯意，先於109年6月8日1 時10分、3 時17分許，以0000000000號行動電話與林芸竹持用之門號0000000000號行動電話聯絡後，於同日3 時35分許，在黃茂乾位於國姓鄉大長路473 號之住處，由黃茂乾交付海洛因1 包與林芸竹，林芸竹並交付2000元現金與黃茂乾。 黃茂乾販賣第一級毒品，處有期徒刑拾伍年肆月。扣案如附表二編號2 、3 所示之物沒收。未扣案販賣第一級毒品所得新臺幣貳仟元，沒收，於全部或一部不能沒收或不宜執行沒收時，追徵其價額。 ①即原審判決 附表一編號7；起訴書附表編號2-2 ②本院撤銷改判無罪